臺灣臺北地方法院民事判決　　　　　　 100年度訴字第2348號
原　　　告　高淑慧
被　　　告　周光南
上列當事人間因被告周光南妨害名譽案件，經原告提起刑事附帶
民事訴訟，請求侵權行為損害賠償事件，經本院刑事庭裁定移送
，本院於中華民國100年7月6日言詞辯論終結，判決如下：
    主  文
被告應給付原告新臺幣伍萬元，及自民國一○○年二月十八日起
至清償日止，按週年利率百分之五計算之利息。
原告其餘之訴駁回。
訴訟費用由被告負擔四分之一，餘由原告負擔。
本判決第一項得假執行。
原告其餘假執行之聲請駁回。
    事實及理由
一、原告主張：被告係新北市新店區山水畫樓B-1區公寓大廈管
    理委員會（下稱管委會）之委員，該管委會於民國99年5月4
    日晚間8時30分，在新北市○○區○○街65巷15號視聽教室
    內召開會議。被告因對同為該管委會委員之原告不滿，竟基
    於公然侮辱人之犯意，於同日晚間9時30分許，在上址多數
    人得以共見共聞之處，公然對原告辱稱「不要臉」，又接續
    於同日晚間9時40分許對原告辱稱「不要臉，就是不要臉」
    ，足以貶損原告之人格及其於社會上之評價，致原告身心受
    創。原告爰依刑事訴訟法第487條提起刑事附帶民事訴訟。
    並聲明：(一)被告應給付原告新臺幣（下同）20萬元，及自起
    訴狀繕本送達翌日起至清償日止，按年息5%計算之利息；(二)
    前項聲請，願供擔保，請准宣告假執行；(三)被告應於判決確
    定日起10日內，在原告住所之社區公佈欄共8處張貼公開道
    歉聲明啟事10日。
二、被告則以：原告所述與事實不符。原告向檢察官稱伊罵原告
    不要臉四、五次，伊於刑事上訴時曾陳述為何要說不要臉的
    理由。係因原告做了不要臉的事情，伊乃於管委會開會時講
    了一句不要臉，是原告所為係不要臉乃名符其實等語，資為
    抗辯。並聲明：原告之訴駁回。
三、兩造不爭執之事項：
  (一)被告與原告均為新北市新店區山水畫樓B-1區公寓大廈管理
    委員會之委員。
  (二)被告因妨害名譽案件，案經原告訴由臺灣臺北地方法院檢察
    署（下稱臺北地檢）檢察官偵查並提起公訴，案列99年度偵
    字第27779號，經本院以100年度易字第92號刑事案件審理並
    判決被告公然侮辱人，處拘役15日，如易科罰金，以1,000
    元折算1日。被告不服，提起上訴，經臺灣高等法院（下稱
    高院）以100年度上易字第899號審理判決上訴駁回確定。
四、兩造爭執及其論述：
    原告主張被告妨害原告名譽致原告受有損害，爰依刑事訴訟
    法第487條第1項之規定對被告提出刑事附帶民事訴訟，請求
    被告賠償損害；為被告否認，並以前揭情詞置辯。則本件應
    審酌者為：(一)被告是否有妨害原告名譽之行為？(二)原告請求
    被告賠償之金額及張貼道歉啟事是否合理？茲分述之：
  (一)被告是否有妨害原告名譽之行為？
  1.查被告於99年5月4日晚間9時30分許，在新北市○○區○○
    街65巷15號視聽教室為「不要臉」之語，又接續於同日晚間
    9時40分許，在上址為「不要臉，就是不要臉」之語等情，
    業據被告於刑事案件審理中自承在卷（見本院刑事卷第17頁
    ），核與證人齊珮文證述「當天其有在場，在討論議題時，
    可能是意見不合，告訴人（即原告）與被告有言語上爭執，
    其記得被告有對告訴人用國語說「不要臉」三個字，講了1
    、2句，中等音量，其認為「不要臉」不可能是針對在場其
    他人說的」等語相符（見臺北地檢署99年度他字第10527號
    卷卷第25頁），且有臺北地檢署勘驗現場錄音檔筆錄附卷可
    稽（同上他字卷第37頁、第39頁），並經本院調閱刑事案件
    卷宗查核屬實。被告於本院審理時亦陳述「（問：對於本院
    100年度易字第92號、高院100上易字第899號刑事卷證資料
    有何意見？《提示》）有，原告向檢察官稱我罵他不要臉四
    五次，我上訴時我有說為何要說不要臉的理由，聲請證人遭
    駁回。管委會開會時，我講了一句不要臉，原告做了不要臉
    的事情我說他不要臉是名符其實。原告夫妻二人到保全總公
    司見總經理，未跟主任委員報備，其他管理委員都不知道，
    原告跟前主委在爭辯，說有報備過了，開會在爭執時，我們
    委員知道原告沒有講過」等語（見本院訴字卷第13頁反面）
    ，堪認被告於上開時地對原告表示「不要臉」、「不要臉，
    就是不要臉等」等言語。被告雖辯僅講一句不要臉云云，洵
    不足採。
  (二)原告請求被告賠償之金額及張貼道歉啟事是否合理？
  1.按因故意或過失，不法侵害他人之權利者，負損害賠償責任
    。又不法侵害他人之身體、健康、名譽、自由、信用、隱私
    、貞操，或不法侵害其他人格法益而情節重大者，被害人雖
    非財產上之損害，亦得請求賠償相當之金額。其名譽被侵害
    者，並得請求回復名譽之適當處分，民法第184條第1項前段
    、第195條第1項分別定有明文。又名譽被侵害者，關於非財
    產上之損害，加害人雖亦負賠償責任，但以相當之金額為限
    ，所謂相當，自應以實際加害情形與其名譽影響是否重大，
    及被害者之身分地位與加害人經濟狀況等關係定之（最高法
    院47年臺上字第1221號判例意旨參照）。經查，本件被告於
    99年5月4日晚間8時30分，在新北市○○區○○街65巷15號
    視聽教室內召開管委會會議時，以「不要臉」、「不要臉，
    就是不要臉」等語，公然侮辱原告，貶低原告於社會上評價
    ，侵害原告名譽權，原告依上開規定請求被告賠償其非財產
    上之損害，自屬有據。
  2.本件原告之名譽權受有侵害，原告受此打擊，精神上必受有
    相當之痛苦，是原告依前揭規定請求非財產上之損害，洵屬
    有據。本院審酌原告係大學畢業，目前從事保險業務，名下
    有不動產一筆，有學士學位證書、保險業務員登陸證、建物
    所有權狀在卷可參（見本件訴字卷第15至16頁），而被告自
    承名下並無財產，僅10年份之機車一台、郵局存款649元、
    富邦銀行存款123元，本院因斟酌兩造間身分、地位、經濟
    狀況與加害程度，核定被告應賠償原告精神慰撫金之數額，
    於原告請求之20萬元內，核減為5萬元為相當。
  3.次按名譽權遭受損害者，固可依前開民法第195條之規定，
    請求為回復名譽之適當處分，然該回復名譽之方式，應予被
    害人名譽受損之情形彼此相當，易言之，兩者必須成相當之
    比例，始得認為係適當之處分，是該回復名譽之處分是否適
    當，審判法院應予斟酌認定，加以准駁而為裁判。本件原告
    請求被告應於判決確定日起10日內，在原告住所之社區公佈
    欄共8處張貼公開道歉聲明啟事10日。然本院審酌兩造均非
    公眾人物，而被告係於管委會在新北市○○區○○街65巷15
    號視聽教室內召開會議時對原告為辱罵，其辱罵行為僅在場
    之管理委員聽聞，不致令該社區住戶全體得以知悉前開足以
    貶損原告名譽之事項，是本件審酌兩造身分、地位、發生過
    程及地點等，認為以前開金額作為精神上賠償為已足，並無
    張貼道歉啟事以回復名譽之必要。是原告此部分請求，不應
    准許。
五、綜上所述，被告公然侮辱原告，致原告名譽受有損害，原告
    請求被告應負損害賠償責任，自屬有據，惟請求被告非財產
    上損害之數額及回復名譽之方法，仍須適當且必要，俾符比
    例原則。從而，原告依侵權行為損害賠償之法律關係，訴請
    被告賠償5萬元，及自起訴狀繕本送達翌日即100年2月18日
    起至清償日止，按週年利率5%計算之利息，為有理由，應予
    准許。逾此部分之請求，為無理由，應予駁回。原告陳明願
    供擔保，聲請宣告假執行，經核原告勝訴部分，所命給付之
    金額未逾50萬元，應依職權宣告假執行，至原告敗訴部分，
    其假執行之聲請，因訴之駁回而失所附麗，不應准許。
六、被告聲請傳喚當初管委會相關人員、保全公司總幹事及督導
    為證之部分，因臺北地檢署檢察官於偵查期間已傳喚相關人
    等到庭說明，本案事證已臻明暸，經本院審酌認被告之聲請
    已無必要。又因本案事證已臻明確，兩造其餘主張陳述及所
    提之證據，經審酌後，認與判決結果無影響，爰不一一論駁
    ，附此敘明。
七、據上論斷：原告之訴為一部有理由，一部無理由，並依民事
    訴訟法第79條、第389條第1項第5款，判決如主文。
中    華    民    國   100    年    7     月    29    日
                  民事第一庭    法  官  熊志強
以上正本係照原本作成。
如對本判決上訴，須於判決送達後20日內向本院提出上訴狀。如
委任律師提起上訴者，應一併繳納上訴審裁判費。
中    華    民    國   100    年    7     月    29    日
                                書記官  謝盈敏